【裁判字號】    89,訴,356
【裁判日期】    891003
【裁判案由】    懲治盜匪條例等
【裁判全文】
臺灣彰化地方法院刑事判決                          八十九年度訴字第三五六號
    公  訴  人  臺灣彰化地方法院檢察署檢察官
    被      告  甲○○
    指定辯護人  本院公設辯護人  丁○○
右列被告因懲治盜匪條例等案件，經檢察官提起公訴（八十八年偵字第一０四七五號
），本院判決如左：
    主      文
甲○○共同意圖為自己不法所有，以強暴致使不能抗拒而取他人之物，累犯，處有期
徒刑捌年；又共同傷害人之身體，累犯，處有期徒刑捌月。應執行有期徒刑捌年陸月
。
匪所得新台幣肆仟元應發還被害人乙○○。
被訴毀損部分無罪。
    事      實
一、甲○○曾於民國八十三年間，因違反麻醉藥品管理條例案件，經法院判處有期徒
    刑三月確定，甫於八十三年十二月二十九日易科罰金執行完畢，竟仍不知悔改，
    與另一不詳姓名、年籍之成年男子共同基於意圖為自己不法所有之犯意聯絡，於
    八十八年八月十日凌晨一時許，共騎車牌號碼不詳之輕型機車，在彰化縣二林鎮
    ○○路○段同安巷巷口，將乙○○所駕駛之車牌號碼ＱＢ─一四○○號自用小貨
    車攔下，乙○○將車停放於路邊，甲○○乃向乙○○稱：你開車撞壞我們家的鐵
    門等語，乙○○稱其並未撞壞甲○○家之鐵門，甲○○與該不詳姓名年籍之男子
    即稱：沒有去看了就知道等語，甲○○等人乃載同乙○○前往彰化縣二林鎮西庄
    里泉西巷七號甲○○住處看鐵門有無撞損，到達後乙○○看了即稱其未經過該處
    ，甲○○等人即稱：我說有撞就有了等語，隨即由甲○○將乙○○之手肘反制於
    後，致使乙○○無法抗拒，而動手搜走乙○○之皮包（內有新台幣四千五百元）
    及行動電話一支，復共同持棒球棒毆打乙○○背部，經乙○○掙脫逃走，乙○○
    聽到甲○○等人騎機車四處尋找伊，乃躲於草叢中，經過一段時間後，乙○○見
    甲○○等人所騎之機車已離開，始以步行方式沿原路走出來欲前往原放置汽車處
    開車離開，於路途中復遭甲○○及該不詳姓名年籍男子尋獲攔阻，並欲續為毆打
    ，乙○○為證明甲○○所稱伊開車撞及其鐵門之時間伊正與友人丙○○一同在外
    飲酒，非其所為，乃提供丙○○之電話交與甲○○以求證，甲○○乃使用其所有
    之行動電話○九二九─○○五七九三號欲聯絡乙○○之朋友丙○○之電話（○四
    ）八九六─二六八八號時，適丙○○外出，甲○○及該不詳姓名、年籍之男子乃
    稱乙○○在欺騙渠等，二人乃共同基於傷害之犯意聯絡，並由甲○○持類似刀子
    的東西，該不詳姓名、年籍之男子則持棒球棒毆打乙○○，致使乙○○因而受有
    頭部外傷併腦震盪、頭皮蓋裂傷、臉部裂傷、背部挫傷、兩下肢挫傷併血腫等傷
    害。嗣後警方於八十八年八月十日在彰化縣二林鎮○○道路發現乙○○所駕駛之
    前揭自用小貨車、已取走金錢之沾血皮包（內僅餘新台幣五百元）及乙○○所有
    之行動電話一支。嗣經乙○○自行就醫後，於八十八年九月一日持診斷書前往警
    局報案。
二、案經被害人乙○○訴由彰化縣警察局二林分局報請臺灣彰化地方法院檢察署檢察
    官偵查起訴。
    理      由
壹、有罪部分：
一、訊據被告甲○○矢口否認右揭犯行，辯稱：該時間伊正在家裡睡覺，乙○○應該
    是認錯人，且我們家鐵門也沒有被撞壞云云。惟查，右揭事實業經告訴人乙○○
    指訴歷歷，且被告所持登記於自己名下之○九二九─○○五七九三號行動電話於
    八十八年八月十日凌晨二時四十一分五十八秒曾與裝設於被告彰化縣二林鎮西庄
    里泉巷七號住所，登記於被告妻舅陳坤龍名下之（○四）八六八─四七九三號電
    話通話，有中華電信公司二林服務處所提供之（○四）八六八─四七九三號電話
    通聯紀錄、查詢電話用戶資料通知單及全戶戶籍謄本各一份在卷足憑，顯見當時
    被告甲○○並未在其家中，且尚未入睡；被告復於同日凌晨二時五十九分五十秒
    起一○二秒，以前揭登記於自己名下之○九二九─○○五七九三號行動電話，發
    話與其素不相識之告訴人之友人丙○○（○四）八九六─二六八八號電話，有中
    華電信公司二林服務處所提供0000000000號行動電話通聯紀錄、查詢
    電話用戶資料通知單各一份附卷可稽，復有證人林叔敏（丙○○之妻）證稱：『
    於八十八年八月十日凌晨二時十分左右（應為二時五十九分之誤）有一通電話要
    找我先生丙○○，剛好我先生不在，由我接電話，當時有一位陌生人於電話中要
    找「阿正」，我問他哪裡要找他，我聽到那位青少年說：「我要如何說？」，另
    有一個發音的說是向她說「文宏」要找「阿正」後，我告訴他你打手機給「阿正
    」，就掛斷電話。』『於電話中我聽到有乙○○的聲音，至於那位青少年的聲音
    ，我並不熟悉聲音。』顯見當時被告甲○○確與告訴人乙○○同在一處，又告訴
    人於八十八年八月十日確因頭部外傷及臉部撕裂傷等入院治療，此亦有彰化基督
    教醫院、洪宗鄰醫院診斷書各一份附卷可稽，且本案確係被告所為亦經被害人乙○○於偵查庭中隔單向玻璃指證被告無訛，而被告亦坦承其位於彰化縣二林鎮西
    庄里泉巷七號大門並未曾遭人撞毀，並有該鐵門之照片二幀附卷可稽，是以本件
    事證已臻明確，被告強、傷害犯行均堪認定。
二、核被告所為，係犯懲治盜匪條例第五條第一項第一款強盜罪及刑法第二百七十七
    條之傷害罪。被告與該不詳姓名、年籍之成年男子就上開犯行，有犯意之聯絡及
    行為之分擔，皆為共同正犯。被告於強盜告訴人乙○○所有之皮包及行動電話並
    毆打告訴人，經告訴人脫逃後，竟又循原路線尋找告訴人再行毆打，造成告訴人
    受有前揭嚴重傷害，其嗣後之傷害行為顯與原強盜行為已無任何原因、結果、方
    法、手段上之牽連關係，且罪名不同，應予分論併罰。查被告曾於八十三年間，
    因違反麻醉藥品管理條例案件，經法院判處有期徒刑三月確定，甫於八十三年十
    二月二十九日易科罰金執行完畢，此有台灣彰化地方法院檢察署刑案資料查註紀
    錄表在卷可稽，其於受有期徒刑執行完畢五年以內再犯有期徒刑以上之本罪，均
    為累犯，並就其所犯傷害罪部分應依法加重其刑（懲治盜匪條例部分因最重本刑
    為無期徒刑，故不予加重）。爰審酌被告犯罪之動機、目的、手段、所生危害及
    犯罪後之態度等一切情狀，各量處如主文所示之刑，並定其應執行之刑。又被告
    匪所得之財物四千元，雖未扣案，惟無法證明已滅失，故仍應為發還被害人乙○○之諭知，另匪所得之財物大哥大一支及五百元，業經發還被害人乙○○，
    故不另為發還被害人之諭知，附此敘明。
貳、無罪部分：
一、公訴意旨略以：被告甲○○與不詳姓名、年籍之成年男子於八十八年八月十日凌
    晨，共同基於毀損之犯意聯絡，共同毀損告訴人乙○○所有之車號ＱＢ─一四０
    ０號自用小貨車之三面車窗玻璃，因認被告涉有刑法第三百五十四條之毀損罪嫌
    。
二、按犯罪事實應依證據認定之，無證據不得推定其犯罪事實；又不能證明被告犯罪
    者，應諭知無罪之判決，刑事訴訟法第一百五十四條、第三百零一條第一項前段
    分別定有明文。次按，事實之認定，應憑證據，如未能發現相當證據，或證據不
    足以證明，自不能以推測或擬制之方法以為裁判基礎；又認定不利於被告之事實
    ，須依積極證據，苟積極證據不足為不利於被告事實之認定時，即應為有利於被
    告之認定，更不必有何有利之證據。又告訴人之告訴，係以使被告受刑事訴追為
    目的，是其陳述是否與事實相符，仍應調查其他證據以資審認（最高法院三十年
    上字第八一六號、四十年臺上字第八六號、五十二年台上字第一三００號判例參
    照）。
三、訊據被告甲○○堅決否認右揭犯行，辯稱：我並沒有毀損告訴人乙○○之自用小
    貨車，應該是乙○○誤認所致等語。經查，告訴人乙○○於警訊中即陳稱：車輛
    ＱＢ─一四００號車頭三面玻璃被打破，損失修理費一萬元，因當時我不在場，
    也沒有看到車輛，所以不知何人、用何工具破壞等語，是以告訴人並未親眼目睹
    被告毀損其所有之車輛，而該車輛係停放於路上，自不得以被告等人前揭共同
    匪告訴人之皮包及大哥大等財物，並共同毆打告訴人，嗣後發現告訴人之車輛遭
    毀損，即認被告等人有共同毀損該車輛之犯行，此外復查無其他積極證據足認被
    告涉有毀損之犯行，被告犯罪不能證明，是以此部分自應為被告無罪之諭知。
據上論斷，應依刑事訴訟法第三百零一條第一項、第二百九十九條第一項前段，懲治
盜匪條例第五條第一項第一款、第七條第一項、第八條，刑法第二十八條、第二百七
十七條、第四十七條、第五十一條第五款，罰金罰鍰提高標準條例第一條前段，判決
如主文。
本案經檢察官郭景銘到庭執行職務。
中      華      民      國    八十九    年      十      月      三      日
                                      臺灣彰化地方院刑事第二庭
                                          法      官  石  馨  文
右正本證明與原本無異。
如不服本判決，應於判決送達後十日內向本院提出上訴狀( 須附繕本 )。
告訴人或被害人對於判決如有不服具備理由請求檢察官上訴者，其上訴期間之計算係
以檢察官收受判決正本之日期為準。
                                          法院書記官  王  振  州
中      華      民      國    八十九    年      十      月      七      日
附錄法條
懲治盜匪條例第五條
有左列行為之一者，處無期徒刑或七年以上有期徒刑：
一、意圖為自己或第三人不法所有，以強暴、脅迫、藥劑、催眠術或他法，致使不能
    抗拒，而取他人之物或使其交付者。
二、發掘墳墓而盜取殮物者。
三、藏匿或包庇盜匪者。
前項第一款之未遂犯罰之。
預備犯第一項第一款之罪者，處一年以下有期徒刑。
刑法第二百七十七條
傷害人之身體或健康者，處三年以下有期徒刑，拘役或一千元以下罰金。
犯前項之罪，因而致人於死者，處無期徒刑或七年以上有期徒刑，致重傷者，處三年
以上，十年以下有期徒刑。


司法院資訊處製作；財團法人民間司法改革基金會備份。
